# `ggplot2`作图入门



### ggplot基本理念  

图层、映射  


展开画布，一张空图  
```{r}
library(ggplot2)

ggplot()
```


数据有了，但还不知道要画什么图，仍然是一张空图  
```{r}
ggplot(mpg)
```

知道了谁是`x`
```{r}
ggplot(mpg)+
  aes(x = displ)
```

知道了谁是`y`
```{r}
ggplot(mpg)+
  aes(x = displ)+
  aes(y = hwy)
```

知道了要画什么图，图就有了  
```{r}
ggplot(mpg)+
  aes(x = displ)+
  aes(y = hwy) +
  geom_point()
```


把`aes()`收进`ggplot()`，代码显得紧凑  
```{r}
ggplot(mpg, aes(x = displ, y = hwy))+
  geom_point()
```

颜色映射到变量`class`，
```{r}
ggplot(mpg, aes(x = displ, y = hwy, color = class))+
  geom_point()
```

颜色映射放在ggplot里，会管住所有图层    
```{r warning=FALSE}
ggplot(mpg, aes(x = displ, y = hwy, color = class))+
  geom_point()+
  geom_smooth()
```


颜色映射放在`geom_point()`里，只能管住`geom_point()`图层，对其他图层不起作用  
```{r warning=FALSE}
ggplot(mpg, aes(x = displ, y = hwy))+
  geom_point(aes(color = class))
  

ggplot(mpg, aes(x = displ, y = hwy))+
  geom_point(aes(color = class))+
  geom_smooth()
```




## 以R自带的数据**`ToothGrowth`**为例
先用敲入代码**`?ToothGrowth`**来了解一下数据。
>The Effect of Vitamin C on Tooth Growth in Guinea Pigs (豚鼠)  
> Description  
> The response is the length of odontoblasts (cells responsible for tooth growth) in 60 guinea pigs. Each animal received one of three dose levels of vitamin C (0.5, 1, and 2 mg/day) by one of two delivery methods, orange juice or ascorbic acid (a form of vitamin C and coded as VC).  

> Format  
> A data frame with 60 observations on 3 variables.  

>[,1]	len	numeric	Tooth length  .red[第1列是数值变量，牙齿长度]  
>[,2]	supp	factor	Supplement type (VC or OJ) .red[第2列是因子，补充剂类型，维C还是橙汁]  
>[,3]	dose	numeric	Dose in milligrams/day  .red[第3列是数值变量，补充剂的剂量]  

> References
> Crampton, E. W. (1947). The growth of the odontoblast of the incisor teeth as a criterion of vitamin C intake of the guinea pig. The Journal of Nutrition, 33(5), 491–504. doi: 10.1093/jn/33.5.491.



---

##了解一下**`ToothGrowth`**的内容

先用**`head()`**来看看数据长什么样：

```{r}
head(ToothGrowth)
```
再用**`str()`**具体了解一下数据概况：
```{r}
str(ToothGrowth)
```

---

## 开始作图  

* 使用`ggplot()`作图，需先加载`ggplot2`程序包  
* 可以略去“`x=`”，“`y=`”，使代码更简洁；第1个数默认给x，第2个默认给y


```{r}
library(ggplot2) #加载ggplot2包

ggplot(ToothGrowth, aes(x=dose, y=len))+
  geom_point()
```


```{r}
#简洁代码：
ggplot(ToothGrowth, aes(dose, len))+
  geom_point()
  
```




## 用颜色"**`color=`**"区分不同处理  

* 将颜色（`color`）映射（mapping）到补充剂类别（`supp`）上，即用不同颜色区分“VC”和“橙汁”数据  


```{r}
ggplot(ToothGrowth, aes(x=dose, y=len, color=supp))+
  geom_point()  
  
```





## 用形状"**`shape=`**"进一步区分不同处理

- 将点的形状映射到补充剂类别上，即用不同形状区分“VC”和“橙汁”数据    
- 黑白打印、色盲友好  


```{r}
ggplot(ToothGrowth, aes(x=dose, y=len, color=supp,shape=supp))+
  geom_point()  
  
```



## 用"**`stat_summary()`**"添加平均值

- 我们喜欢看平均值  


```{r}
ggplot(ToothGrowth, aes(x=dose, y=len, 
color=supp, shape=supp))+
  geom_point()+
  stat_summary(geom="line", fun="mean")
  
```
]





## 用"**`stat_summary()`**"添加平均值

- 去掉散点，加上平均值对应的点  


```{r}
ggplot(ToothGrowth, aes(x=dose, y=len, 
color=supp, shape=supp))+
 #geom_point()+ #加上井号的作用：使这行代码变为注释，不运行
  stat_summary(geom="line", fun="mean")+
 stat_summary(geom="point", fun="mean")
  
```





---

## 用"**`stat_summary()`**"添加误差棒

- 计算标准差的函数是`sd()`；误差棒：`errorbar`


```{r}
ggplot(ToothGrowth, aes(x=dose, y=len, 
color=supp, shape=supp))+
  stat_summary(geom="line", fun="mean")+
  stat_summary(geom="point", fun="mean")+
  stat_summary(geom="errorbar", fun.min=function(x) mean(x)-sd(x),          fun.max=function(x) mean(x)+sd(x)) #自定义函数计算标准差；还有很多其他方法，目前这个方法最容易理解
  
```





## 用"**`stat_summary()`**"添加误差棒

- 美化一下误差棒


```{r}
ggplot(ToothGrowth, aes(x=dose, y=len, 
color=supp, shape=supp))+
  stat_summary(geom="line", fun="mean")+
  stat_summary(geom="point", fun="mean")+
  stat_summary(geom="errorbar", fun.min=function(x) mean(x)-sd(x), fun.max=function(x) mean(x)+sd(x), width=0.1) #把误差棒变窄，试试改为0
  
```




 我的数据不是这种格式啊!  




```{r echo=FALSE, warning=FALSE, message=FALSE}
library(dplyr)
d_tooth <- ToothGrowth %>%
  group_by(supp, dose) %>%
  summarise(mean = mean(len), 
            sd = sd(len))

d_tooth$mean <- round(d_tooth$mean, 2)
d_tooth$sd <- round(d_tooth$sd, 2)

d_tooth_wide <- cbind(d_tooth[1:3,],d_tooth[4:6,])

```



```{r, echo=FALSE}

knitr::kable(d_tooth, format = "html")
```



##  甚至是这样的

```{r, echo=FALSE}
knitr::kable(d_tooth_wide, format = "html")

```



  ## 这样的数据不方便统计分析，以后别这样了

- 左边的长表格格式整齐，R可以直接处理，但缺点是丢失了原始信息
- 右边的宽表格R不能直接处理（可以转化，之后课程会讲）




## 这样才是好的格式，这叫**Tidy Data**

```{r eval=require('DT'),  echo=FALSE}
DT::datatable(
  ToothGrowth,
  fillContainer = FALSE, options = list(pageLength = 8)
)
```



## Tidy Data 整齐数据  

> ### Tidy data is data where:

> ### Each variable is in a column. .red[每1列对应1个变量]
> ### Each observation is a row. .red[每1行对应1个样本、1次观察]
> ### Each value is a cell. .red[每1格包含1个值]


[阅读材料：What is “Tidy Data”? https://www.r-bloggers.com/what-is-tidy-data](https://www.r-bloggers.com/what-is-tidy-data/)



### 修改细节，使之规范   


```{r}
ggplot(ToothGrowth, aes(x=dose, y=len, 
color=supp, shape=supp))+
  theme_bw()+ #使用黑白主题，默认的是灰色主题
  stat_summary(geom="line", fun="mean")+
  stat_summary(geom="point", fun="mean")+
  stat_summary(geom="errorbar", fun.min=function(x) mean(x)-sd(x), fun.max=function(x) mean(x)+sd(x), width=0.1)+
  labs(x="Dose (mg/day)", #x轴标签
      y="Tooth length (mm)", #y轴标签
      color="Supplement", #颜色标签
      shape="Supplement")+ #形状标签，与颜色的一致
  scale_y_continuous(limits=c(0, NA))+ #y轴取值范围
  theme(legend.position=c(0.8, 0.2), #图例的位置，左下角为(0,0),右上角为(1,1)
        legend.background = element_blank(), #使图例方框背景透明
        legend.key = element_blank()) #使图例符号背景透明
```



##`ggasve()`保存

- 保存下来的图片显示质量比预览的效果更好一些
```r
ggsave("tooth_1.png", width=280/90, height=224/90, dpi=600)
```

## 当然，用“均值+标准差”格式的数据也可以作图


将此数据命名为**`d_tooth`**  

```{r, echo=FALSE}

knitr::kable(d_tooth, format = "html")
```

- **`d_tooth`**可以通过以下代码得到：  

```{r}
library(dplyr)
d_tooth <- ToothGrowth %>%
  group_by(supp, dose) %>%
  summarise_at(vars(len), funs(mean, sd))
```



## 当然，用“均值+标注差”格式的数据也可以作图

- **用`geom_line()`画折线；`geom_errorbar()`画误差棒**


```{r}
 ggplot(d_tooth, aes(x=dose, y=mean, 
 color=supp, shape=supp))+
   theme_bw()+ 
   geom_point()+ #画点
   geom_line()+ #画线
   geom_errorbar(aes(ymin=mean-sd, ymax=mean+sd), width=0.1)+ #画误差棒，注意误差棒的上下限需用aes()映射到mean和sd上
   labs(x="Dose (mg/day)", 
        y="Tooth length (mm)", 
        color=NULL, #去掉了颜色标签
        shape=NULL)+ #去掉了形状标签
   scale_y_continuous(limits=c(0, NA))+ 
   theme(legend.position=c(0.8, 0.2), 
         legend.background = element_blank(), 
         legend.key = element_blank()) 
  
```




## 用`geom_col()`画柱状图
- 不要用`geom_bar()`画柱状图--不是不可以，只是不是按你想的那样


```{r}
ggplot(d_tooth, aes(x=dose, y=mean, color=supp))+
   geom_col()+
   geom_errorbar(aes(ymin=mean-sd, ymax=mean+sd), width=0.1)

```



这不是我们想要的



### 柱子的颜色用**`fill`**，柱子的边框才是**`color`**
### 若有多组柱子，需要`dodge`让他们错开，否则默认`stack`堆叠


```{r}
ggplot(d_tooth, aes(x=dose, y=mean,  fill=supp))+
  geom_col(position="dodge")+
   geom_errorbar(aes(ymin=mean-sd, ymax=mean+sd), width=0.1)

```


 

### 用**`position = position_dodge()`**，错开多组误差棒


```{r}
ggplot(d_tooth, aes(x=dose, y=mean, fill=supp))+
   geom_col(position="dodge")+
   geom_errorbar(aes(ymin=mean-sd, ymax=mean+sd), width=0.1,
                 position=position_dodge(width=0.45))

```
 


### 把x轴的`dose`变为`factor`类型，使柱子之间等间隔


```{r}
  ggplot(d_tooth, aes(x=factor(dose), y=mean, fill=supp))+
   geom_col(position="dodge")+
   geom_errorbar(aes(ymin=mean-sd, ymax=mean+sd), width=0.1,
                  position=position_dodge(width=0.9)) #注意width也改为0.9，这个可以试错出来

```
 

## 修改细节，使之规范  


```{r}
ggplot(d_tooth, aes(x=factor(dose), y=mean, fill=supp))+
  theme_bw()+
  geom_col(position="dodge", width = 0.7)+
  geom_errorbar(aes(ymin=mean-sd, ymax=mean+sd, color=supp), width=0.1, position=position_dodge(width=0.7))+
  labs(x=expression("Dose (mg"~d^"-1"*")"),
       y="Tooth length (mm)",
       fill=NULL, color=NULL)+
  theme(legend.position=c(0.1, 0.86),
        legend.background = element_blank(),
        legend.key = element_blank())
```


##柱状图完成，`ggasve()`保存

- 除了默认的颜色土一点，基本达到发表的要求了（颜色以后我们专题讨论）

```r
ggsave("tooth_2.png", width=316/90, height=232/90, dpi=600)
```


## 直接用`Tidy Data`（`ToothGrowth`）作柱状图 


```{r}
ggplot(ToothGrowth, aes(x=factor(dose), y=len, fill=supp))+
  theme_bw()+
  stat_summary(geom="col", fun="mean", position="dodge", width = 0.7)+
  stat_summary(geom="errorbar", fun.min=function(x) mean(x)-sd(x), fun.max=function(x) mean(x)+sd(x), aes(color=supp), width=0.1, position=position_dodge(width=0.7))+
  labs(x=expression("Dose (mg"~d^"-1"*")"),
       y="Tooth length (mm)",
       fill=NULL, color=NULL)+
  theme(legend.position=c(0.1, 0.86),
        legend.background = element_blank(),
        legend.key = element_blank())
```




## 用`geom_boxplot()`画箱式图  


```{r}
ggplot(ToothGrowth, aes(dose, len,  color=supp))+
 geom_boxplot()

```




- **问题出在哪：`dose`是连续变量（`numeric`格式），不适合boxplot，需先转化为`factor`**




## 用`factor()`将数值变量转化为因子  


```{r}
 ggplot(ToothGrowth, aes(factor(dose), len,  color=supp))+
  geom_boxplot()

```





##修饰细节，使之规范   


```{r}
ggplot(ToothGrowth, aes(factor(dose), len,  color=supp))+
   theme_bw()+
geom_boxplot()+
    labs(x=expression("Dose (mg"~d^"-1"*")"),
        y="Tooth length (mm)", color=NULL)+
   theme(legend.position=c(0.1, 0.86),
        legend.background = element_blank(),
        legend.key = element_blank())

```






---

## 要点小结


图         | 函数
-----------|--------------------
点         |`geom_point()`
线         |`geom_line()`
柱         |`geom_col()`推荐； `geom_bar()`
箱         |`geom_boxplot()`
误差棒     |`geom_errorbar(aes(ymin=mean-sd, ymax=mean+sd))`
统计-误差棒| `stat_summary(geom="errorbar", fun.min=function(x) mean(x)-sd(x), fun.max=function(x) mean(x)+sd(x))`
统计-均值点|`stat_summary(geom="point", fun="mean")`
统计-均值线|`stat_summary(geom="line", fun="mean")`

---

## 阅读作业  

### Hadley Wickham. 2016. ggplot2 Elegant Graphics for Data Analysis.
- .large2[Chapter 2. Getting Started with ggplot. pp. 11-32]
- .large2[Chapter 3. Toolbox. pp. 33-74]





## 进阶：拟合及结果可视化  
* R自带的另一套数据**`DNase`**
> **Elisa assay of DNase**   
> Description  
> The DNase data frame has 176 rows and 3 columns of data obtained during development of an ELISA assay for the recombinant protein DNase in rat serum.  

>Source  
>Davidian, M. and Giltinan, D. M. (1995) Nonlinear Models for Repeated Measurement Data, Chapman & Hall (section 5.2.4, p. 134

###这套数据和我们研究中遇到的数据很类似。用ELISA方法测定大鼠血清中的DNA酶，得到酶浓度和吸光度数据。实验做了11次，每次测定有平行样。


## 先用**`head()`**和**`str()`**来查看数据  

```{r }
head(DNase)
```



```{r highlight.output = 2:4}
str(DNase)
```


注意：`Run`虽然是数字，类型却是`factor`，因此后面`facet`时可以直接操作，而无需转化为`factor`。


## 散点图是我们对数据进行探索分析的法宝  




```{r}
library(ggplot2)
ggplot(DNase, aes(conc, density))+
  geom_point()
```


这个数据让你想起了什么？有点像酶反应里的米氏动力学。确定分析方向：用米氏方程去拟合数据



## 均值+标准差（换一种方法）


```{r}
ggplot(DNase, aes(conc, density))+
  geom_point(stat="summary", fun="mean")+
  geom_errorbar(stat="summary", 
                fun.min=function(x) mean(x)-sd(x), 
                fun.max=function(x) mean(x)+sd(x), width=0.2)

```

 
## 对比两种等价的作图方法  


方法1             |   方法2  
------------|----------------
`geom_errorbar(stat="summary",...)` | `stat_summary(geom="errorbar",...)`
`geom_point(stat="summary",...)` | `stat_summary(geom="point",...)`
`geom_line(stat="summary",...)` | `stat_summary(geom="line",...)`
... | ...



## **`nls()`**非线性拟合米氏方程：手动提取拟合结果  

- 米氏方程： $V=\frac{V\text{max}\times C}{K_\text{M}+C}$

- 非线性拟合  
拟合前，仔细观察原始数据，运用你的智慧大致判断一下Vmax和KM的值

```{r highlight.output = 4:5}
nls(density ~ conc * Vmax/(KM + conc), data=DNase, start=list(Vmax=2, KM=6) )
```
-  手动赋值
```{r}
Vmax <- 2.280 
KM <- 3.682
```




## **`nls()`**非线性拟合米氏方程：自动提取拟合结果-1  

- 将拟合结果存入**`fit`**

```{r }
fit <- nls(density ~ conc * Vmax/(KM + conc), data=DNase, start=list(Vmax=2, KM=6) )
```



- 查看结果  
```{r highlight.output=6:7}
summary(fit)
```





## **`nls()`**非线性拟合米氏方程：自动提取拟合结果-2  

- 查看都储存了哪些信息  
```{r}
names(summary(fit)) 
```



- 提取我们需要的参数拟合值  

```{r}
summary(fit)$coefficients

Vmax <- summary(fit)$coefficients[1]

KM <- summary(fit)$coefficients[2]
```


## 生成画拟合线所需的数据  

- 生成数据  

```{r}
fit_x <- seq(0, 14, length.out=100) #生成100个x，涵盖原始数据范围
fit_y <- Vmax * fit_x /(KM + fit_x) #将x和参数值代入米氏方程，计算y


d_fit <- data.frame(conc=fit_x, density=fit_y) #注意命名和原数据保持一致，可以不一致，但一致的话画图更简单
```



- 查看一下所生成的数据  

```{r}
head(d_fit)
```


## 添加拟合线


```{r}
ggplot(DNase, aes(conc, density))+
  geom_point(stat="summary", fun="mean")+
  geom_errorbar(stat="summary", 
                fun.min=function(x) mean(x)-sd(x), 
                fun.max=function(x) mean(x)+sd(x), width=0.2)+
  geom_line(data=d_fit) #不需要设定aes(x=,y=)，因为继承了第1行代码的设定；如果xy名字与原数据不一样，则需设定。

```



## 修饰细节  


```{r}
ggplot(DNase, aes(conc, density))+
  theme_bw()+
  geom_line(data=d_fit, size=0.7, alpha=0.7, color="red2")+
  geom_point(stat="summary", fun="mean", color="grey30", alpha=0.7)+
  geom_errorbar(stat="summary", fun.min=function(x) mean(x)-sd(x), fun.max=function(x) mean(x)+sd(x), width=0.2)+
  labs(x=expression("DNase concentration (ng"~mL^"-1"*")"),
       y="Optical density")+
  annotate(geom="text", x=10, y=0.5,label=expression(OD==frac(OD[max], italic(K)[M]+italic(C)))) # 添加公式
```


## 如何在图上添加数学公式？

1. `annotate(geom="text", x=..., y=..., label=...)`
1. .red[`?plotmath`]查看各种公式的代码  



- 例如：  

Syntax |	Meaning ||Syntax |	Meaning
-------|-------------|--|---------|-------------
x + y	|x plus y ||sqrt(x)	|square root of x
x - y	|x minus y ||x == y	|x equals y
x %+-% y	|x plus or minus y ||italic(x)	|draw x in italic font
x %.% y	|x cdot y ||alpha -- omega	|Greek symbols
x[i]	|x subscript i ||frac(x, y)	|x over y
x^2	 |x superscript 2 ||... | ...




## 另一个探索数据的超级武器：分面**`facet`**



**有两种分面：**  
- `facet_wrap(~因子)`：针对1个因子，1维分面  
- `facet_grid(因子1~因子2)`：针对2个因子，2维分面  

```{r}

ggplot(DNase, aes(conc, density))+
  geom_point()+
 facet_wrap(~Run) # 针对Run这个因子分面
```

- **每个Run都单独作图，数据趋势类似**  
- **每组数据可以单独拟合，看看参数的变异程度**  
  




## 运用`for()`循环语句，批量拟合11组数据


```{r}
N <- length(unique(DNase$Run)) # 有几组数据？直译：不重复的Run这个向量的长度

Vmax_each <- numeric(N) #生成长度为N的向量，以备存储拟合值
KM_each <- numeric(N)

#运用循环语句，每次拟合1组数据
for (i in 1 : N) {
d_i <- subset(DNase, Run==i) #把第i组数据筛选出来
fit_i <- nls(density ~ conc * Vmax/(KM + conc), data=d_i, start=list(Vmax=2, KM=6) )
Vmax_each[i] <- summary(fit_i)$coefficients[1] #第i个拟合结果存入向量第i个位置
KM_each[i] <- summary(fit_i)$coefficients[2] #同上
}
```



- 将拟合值存入数据表备用
```{r}
d_Vmax_KM <- data.frame(Vmax_each, KM_each) 

```



##查看一下11组拟合结果

```{r}
d_Vmax_KM


```


```{r}
mean(Vmax_each)
sd(Vmax_each)
mean(KM_each)
sd(KM_each)

```


## 生成画11条拟合线的数据

```{r}
fit_x_11 <- rep(seq(0, 14, length.out=100), times=11) #生成等间距x值100个，重复11次
Vmax_11 <- rep(Vmax_each, each=100) #复制Vmax，复制100份
KM_11 <- rep(KM_each, each=100) #复制KM，复制100份
fit_y_11 <- Vmax_11 * fit_x_11 /(KM_11 + fit_x_11) #将以上三者代入米氏方程，计算y（想象一下你熟悉的excel，操作其实是一样的）
Run <- rep(1:11, each=100) #复制Run编号，复制100份

d_fit_11 <- data.frame(conc=fit_x_11, density=fit_y_11, Run=Run)
```


## 画11条拟合线  


```{r} 

ggplot(DNase, aes(conc, density))+
  geom_point()+
  facet_wrap(~Run)+
 geom_line(data=d_fit_11) # 把11条拟合线画上去

```

 

## 修改细节  


```{r} 
#把这11个Run从1到11重新排好顺序
DNase$Run <- factor(DNase$Run, 
                    levels=c("1","2","3","4","5","6",
                    "7","8","9","10","11")) 
d_fit_11$Run <- factor(d_fit_11$Run, 
                    levels=c("1","2","3","4","5","6",
                    "7","8","9","10","11")) 
                    
ggplot(DNase, aes(conc, density))+
  theme_bw()+
  geom_point(alpha=0.6)+
  facet_wrap(~Run)+
  geom_line(data=d_fit_11, size=0.7, color="red2")+
    labs(x=expression("DNase concentration (ng"~mL^"-1"*")"),
         y="Optical density")

```



---
## 图上各主题元素的修改方法
参考此网页：https://ggplot2.tidyverse.org/reference/theme.html
---
## 要点小结

**理解两种等价的作图方式**(若有困难，选一种你觉得容易理解的记住)
- `geom_xxx(stat="summary") == stat_summary(geom="xxx")` 

**添加拟合线** 
- `nls()`非线性拟合 
- `summary()`查看、提取拟合结果
- `seq()`，`rep()`生成作图数据的有力工具

**添加数学公式**
- `annotate()` 往图上添加公式、文字
- `?plotmath` 查看数学公式对应的代码

**`facet`分面功能**：数据分析的世界因此而美好

**`for()`循环语句**：把重复的工作交给电脑






