# 颜色的使用



## 颜色的使用

* 离散变量-自动配色  
* 离散变量-手动配色  
* 连续变量-自动配色  
* 连续变量-手动配色  



## 离散变量-自动配色
`scale_color_brewer(palette=...)`
`scale_fill_brewer(palette=...)`

```{r}
p1 <- ggplot(mpg, aes(displ, hwy, color = class))+
  geom_point()
p1  

p2 <- ggplot(mpg, aes(class, fill = class))+
  geom_bar()
p2
```


### 查看R系统自带配色
用`?scale_color_brewer`查询  

* 点图--使用各种自动配色:以mpg数据为例  
Qualitative（定性色）  
Accent, Dark2, Paired, Pastel1, Pastel2, Set1, Set2, Set3  
更适合于连续变量。适用于热图、等高线图、地图等  


```{r}
library(RColorBrewer)

RColorBrewer::brewer.pal.info
  
RColorBrewer::display.brewer.all()
RColorBrewer::brewer.pal.info
rownames(RColorBrewer::brewer.pal.info)
```

### 使用R系统自带配色



```{r}
p1 + scale_color_brewer(palette="Set1")
p2 + scale_fill_brewer(palette="Set1")


p1 + scale_color_brewer(palette="Set3")
p2 + scale_fill_brewer(palette="Set3")


p1 + scale_color_brewer(palette = "Accent")
p2 + scale_fill_brewer(palette = "Accent") 

p1 + scale_color_brewer(palette = "Dark2")
p2 + scale_fill_brewer(palette = "Dark2") 

p1+ scale_color_brewer(palette = "BrBG")
p2 + scale_fill_brewer(palette = "BrBG")
```


### 色盲友好的viridis配色  
`?scale_fill_viridis_d` 

```{r}
p1 + scale_color_viridis_d()
p2 + scale_fill_viridis_d()


p1 + scale_color_viridis_d(option = "A")
p2 + scale_fill_viridis_d(option = "A")

p1 + scale_color_viridis_d(option = "B")
p2 + scale_fill_viridis_d(option = "B")

p1 + scale_color_viridis_d(option = "F")
p2 + scale_fill_viridis_d(option = "F")
```



* 离散变量-手动配色  
`scale_color_manual(values=...)`
`scale_fill_manual(values=...)`


```{r}
p1 + scale_color_manual(values=c("red","orange","yellow","green","blue","grey","black"))
p2 + scale_fill_manual(values=c("red","orange","yellow","green","blue","grey","black"))
```

### 如何知道各种颜色的名称？`colors()`



```{r}
colors()
colors()[1:9]
```

```{r}
scales::show_col(colors()[100:108])
```



### 如何预览各种颜色？ `scales::show_col()`
```{r}
library(scales)
show_col("springgreen")

show_col(c("springgreen","snow4","violetred","skyblue1",
           "steelblue1","navy", "lightsteelblue3","turquoise2","rosybrown"))
show_col(colors()[10:20])
```

### 如何设置出谐调、美观、科学的配色？  
去配色程序包里找，去配色网站找，去艺术品里找，去大自然找。

 查看颜色的程序包
 
```{r}
RColorBrewer::brewer.pal(n=8, name = "Set1")

mycol <- RColorBrewer::brewer.pal(n=8, name = "Set1")
mycol
show_col(mycol)

brewer.pal(8, "Set1") #提取“Set1”配色中的颜色代码
show_col(brewer.pal(8, "Set1"))
```

 
`ggsci` 配色程序包  

```{r}

library(ggsci)

ggsci::pal_aaas()(10)
show_col(ggsci::pal_aaas()(10))

ggsci::pal_npg()(10)
show_col(ggsci::pal_npg()(10))

show_col(ggsci::pal_simpsons()(10))


ggsci::pal_aaas()(10)
show_col(ggsci::pal_aaas()(10))



p1 + scale_color_aaas()
p2 + scale_fill_aaas()

p1 + scale_color_npg()
p2 + scale_fill_npg()

p1 + scale_color_manual(values=ggsci::pal_aaas()(10))
p2 + scale_fill_manual(values=ggsci::pal_aaas()(10))

ggsci::pal_d3()(10)
show_col(ggsci::pal_d3()(10))

ggsci::pal_futurama()(10)
show_col(ggsci::pal_futurama()(10))
  
ggsci::pal_gsea()(10)
show_col(ggsci::pal_gsea()(10))
  
ggsci::pal_nejm()(10)
show_col(ggsci::pal_nejm()(10))

ggsci::pal_npg()(10)
show_col(ggsci::pal_npg()(10))
```


去大自然里找，去生活里找  

```{r}
pal_cee <- c("#DA1718", "#CE9F9F", "#36536D", "#5092E1", "#D8E8F9", "#526B13",  "#97B325", "#876454", "#C0C0CC")
show_col(pal_cee)

p1 + scale_color_manual(values=pal_cee)
p2 + scale_fill_manual(values=pal_cee)

```

去艺术品里找 
```{r}
pal_qljs <- c("#1F394D", "#EEC979", "#C4CBC2", "#5A6683", "#BB9555", "#CDE5BC", "#356183", "#24211F", "#E9C3BC")
show_col(pal_qljs)              

p1 + scale_color_manual(values=pal_qljs)
p2 + scale_fill_manual(values = pal_qljs)
```


* 网站配色
https://coolors.co/
5种颜色一组，地址栏直接获取Hex颜色代码

https://medialab.github.io/iwanthue/
颜色数量较多时自动配色


* Pantone配色
```{r}
Pantone <- c("#34558b", "#d13b40", "#ffaf12", "#4ec5a5", "#565d47", "#798fa8", "#fd823e",  "#117893", "#f0daa4", "#eaac9d", "#a2553a", "#72617d", "#b49c73", "#3b3d4b", "#eff0f1", "#a09d9c", "#191970", "#bc243c", "#585ea6", "#F5DF4D")


show_col(Pantone)
```



## 连续变量-自动配色
`scale_color_distiller(palette=...)`
`scale_fill_distiller(palette=...)`

代码：颜色映射到连续变量
scale_fill_distiller(palette=...)  利用系统的配色方案插值得到连续配色，常用


```{r}
d2 <- tidyr::crossing(x = seq(-10, 10, 0.1), y = seq(-10, 10, 0.1)) %>%
  mutate(z = sin(sin(x * (sin(y) - cos(x)))) - cos(cos(y * (cos(x) - sin(y)))))


p <- ggplot(d2, aes(x, y)) +
  geom_raster(aes(fill = z))
p
p <- p + coord_equal()
p
```


Sequential（渐变色）
Blues, BuGn, BuPu, GnBu, Greens, Greys, Oranges, OrRd, PuBu, PuBuGn, PuRd, Purples, RdPu, Reds, YlGn, YlGnBu, YlOrBr, YlOrRd

Diverging（分裂色）
BrBG, PiYG, PRGn, PuOr, RdBu, RdGy, RdYlBu, RdYlGn, Spectral

`scale_color_brewer(palette =...)`  使用自动配色方案，常用
`scale_color_manual(values = c(...))`  手动配色，常用

### 自动配色  
```{r}

RColorBrewer::brewer.pal.info
p + scale_fill_distiller(palette = "BrBG")
p + scale_fill_distiller(palette = "PiYG")


p + scale_fill_distiller(palette = "Accent")
p + scale_fill_distiller(palette = "PuBu")

```

系统自带色盲友好`viridis`配色  
```{r}
p + scale_fill_viridis_c(option = "A") 
p + scale_fill_viridis_c(option = "B") 
p + scale_fill_viridis_c(option = "C") 
p + scale_fill_viridis_c(option = "D") 
p + scale_fill_viridis_c(option = "E") 
p + scale_fill_viridis_c(option = "F") 
p + scale_fill_viridis_c(option = "G") 
p + scale_fill_viridis_c(option = "H") 
p + scale_fill_viridis_c(option = "I")
```


`scico`程序包，科学的渐变色    

```{r}
library(scico)

scico::scico_palette_names()

scico::scale_fill_scico(palette = "buda")

  
p + scale_fill_scico(palette = "buda")
p + scale_fill_scico(palette = "batlow")

scico_names <- scico::scico_palette_names()
scico_names 
p + scale_fill_scico(palette = scico_names[1])
p + scale_fill_scico(palette = scico_names[2])
p + scale_fill_scico(palette = scico_names[3])
p + scale_fill_scico(palette = scico_names[4])
p + scale_fill_scico(palette = scico_names[5])
p + scale_fill_scico(palette = scico_names[6])
p + scale_fill_scico(palette = scico_names[7])
p + scale_fill_scico(palette = scico_names[8])
p + scale_fill_scico(palette = scico_names[9])
p + scale_fill_scico(palette = scico_names[10])
p + scale_fill_scico(palette = scico_names[11])
p + scale_fill_scico(palette = scico_names[12])
p + scale_fill_scico(palette = scico_names[13])
p + scale_fill_scico(palette = scico_names[14])
p + scale_fill_scico(palette = scico_names[15])
p + scale_fill_scico(palette = scico_names[16])

```





## 连续变量-手动配色
颜色映射到连续变量
`scale_color_gradient(low=..., high=..., na.value=)` 用两种颜色形成梯度
`scale_color_continuous(low=..., high=...)` 同上
`scale_color_gradient2(low=..., mid=..., high=...)`用三种颜色形成梯度

```{r}
p + scale_fill_gradient(low = "white", high = "black", na.value = "grey96")
```


`scale_color_gradientn(colors=...)` 用n种颜色形成梯度

heat.colors(8)  
terrain.colors(8)

```{r}
p + scale_fill_gradientn(colors=heat.colors(8), na.value="white")
```


## 颜色RGB码的转化
```{r}
rgb(34, 108, 224, max=255) 
```

## 推荐阅读：
科技论文中颜色的误用
Crameri, F., Shephard, G. E., & Heron, P. J. (2020). The misuse of colour in science communication. Nature communications, 11(1), 1-10.
https://www.nature.com/articles/s41467-020-19160-7

如何配色
The Elements of Choosing Colors for Great Data Visualization in R
http://www.sthda.com/english/wiki/the-elements-of-choosing-colors-for-great-data-visualization-in-r

配色工具
R package colortools
https://rpubs.com/gaston/colortools

颜色使用需考虑什么
What to consider when choosing colors for data visualization
https://blog.datawrapper.de/colors/

检测配色是否色盲友好
HOW TO STIMULATE COLORBLINDNESS VISION IN R FIGURES
https://www.datanovia.com/en/blog/how-to-stimulate-colorblindness-vision-in-r-figures/

关于颜色的选择：定性vs定量，单渐变色vs双渐变色，分类vs不分类
https://blog.datawrapper.de/which-color-scale-to-use-in-data-vis/




### 拼图程序包 `cowplot`  
```{r}
p1
p2
library(cowplot)

cowplot::plot_grid(p1, p2)
cowplot::plot_grid(p1, p2, p1, p2,ncol=2, labels=c("a","b","c","d"))


cowplot::plot_grid(p1, p2) 

cowplot::plot_grid(p1, p2, ncol=1)

cowplot::plot_grid(p1, p2, labels = c("a","b"))

cowplot::plot_grid(p1, p2, rel_widths = c(1,2))

```


