# 数据整理




## 数据整理
### 3个常用的程序包`dplyr`，`tidyr`，`reshape2`


Package     | 常用函数
------------|--------------------------------------------
`dplyr`     | `select()`，`filter()`，`mutate()`，`arrange()`
            |`group_by()`，`summarise()`
            | `join()`，`%>%`（pipe运算符）
`tidyr`     | `pivot_longer`，`pivot_wider()`
`reshape2`  | `melt()`（老但好用）



## `dplyr`名字的含义

https://github.com/tidyverse/dplyr/issues/1857

hadley commented on 26 May 2016
- The d is for dataframes, the plyr is to evoke pliers. Pronounce however you like.

@kartiksubbarao
- kartiksubbarao commented on 30 Oct 2017
The precursor to dplyr was called plyr. The 'ply' in plyr comes from an expansion/refining of the various "apply" functions in R as part of the "split-apply-combine" model/strategy. Here's a good slideset that provides more insight into the plyr name:

https://www.slideshare.net/hadley/plyr-one-data-analytic-strategy




## `tidyverse`大程序包

**1. `ggplot2`，`dplyr`，`tidyr`等都是`tidyverse`系列的**  
**2. 运行`install.packages("tidyverse")`可以一并安装**  

### `tidyverse`包括以下程序包：  

```{r echo=F, message=F, warning=F}
library(tidyverse)
tidyverse_packages()
```



## 案例分析：美国贻贝观察数据

### NOAA's National Status and Trends###    
### NS&T is comprised of three nationwide programs, Benthic Surveillance, .red[Mussel Watch] and Bioeffects that are designed to describe the current status of, and detect changes in, the environmental quality of our nation's .red[estuarine and coastal waters] through environmental monitoring, assessment and related research.### 


[数据来源：https://products.coastalscience.noaa.gov/collections/ltmonitoring/nsandt/](https://products.coastalscience.noaa.gov/collections/ltmonitoring/nsandt/)



### 初步了解数据

- **已从NOAA网站下载数据，将其命名为.red["MusselWatch20170718.csv"]**

- **读取数据**  

```{r}
d0 <- read.csv("data/MusselWatch20170718.csv") 
```

- **多少行，多少列?**
```{r}
dim(d0) 
```

有127743行，用excel处理会很棘手

- **各列的名称是什么？**  
```{r}
names(d0) 
```



### 测定了哪些类型的样品？  

```{r}
unique(d0$Matrix)
```




### 测定了哪些污染物？  

```{r}
unique(d0$Parameter)
```



### 数据的单位是什么？  

```{r}
unique(d0$Unit)
```

注意：有两种单位，后续分析时需小心，不能把不同单位的数据混在一起分析



## 提出问题

### 1. 牡蛎和贻贝谁的Cd浓度高？
### 2. Zn浓度高的牡蛎，是否Cd浓度也高？

<br>

--

## 目前的数据存在哪些问题：
### 1. 数据太大，冗余信息过多

--

### 2. 存在干重、湿重两种不同的单位



## 整理数据：用`select()`筛选数据的特定列

### 使用“列名”来选择列 
```{r message=FALSE, warning=FALSE}
library(dplyr)
d <- d0 %>%
  select(Fiscal_Year, Matrix, Scientific_Name, Parameter, Value, Unit) 
```


- 检查一下结果是否符合预期：

```{r}
names(d)
```



### 也可以用“列号”进行选择  

- 选择数据`d0`的第8， 10， 14， 16列，存入`d1`

```{r}
d1 <- d0 %>%
  select(8, 10, 14, 16)
```

删去数据`d0`的第1-7列，第9，15列，存入`d2`

```{r}
d2 <- d0 %>%
  select(-c(1:7, 9, 15))
```



## 数据整理： 用`filter()`筛选数据的特定行  

### 筛选出牡蛎和贻贝的数据

```{r }
d_oy.mu <- d %>%
  filter(Matrix %in% c("Oyster", "Mussel")) #<<
```

<br>

注意：筛选多个变量用"`%in%`"，筛选单一变量用"`==`"。



### 检查一下新的数据

```{r }
dim(d_oy.mu)  #行数大为精简
```
```{r highlight.output=1}
unique(d_oy.mu$Matrix)  #只剩下Oyster和Mussel
```


### 再次查看数据的单位  
```{r highlight.output=1}
unique(d_oy.mu$Unit)
```

数据全部是基于干重的了，可以解除警报 



### 也可以用base R的`subset()`筛选数据


- 代码如下：  

```{r}
d_oy_2 <- subset(d, Matrix=="Oyster") 
unique(d_oy_2$Matrix)
```

<br>

此操作简洁快速，适用于筛选步骤不多的场合


## 注意区分`filter()`和`select()` 

`filter()` 用于选择特定的行（即样品、观察)

`select()` 用于选择特定的列（即变量) 




### 筛选出Cd的数据


```{r }
d_oy.mu_Cd <- d_oy.mu %>%
  filter( Parameter == "Cadmium")
```


- 再检查数据

```{r}
dim(d_oy.mu_Cd)
unique(d_oy.mu_Cd$Parameter)
unique(d_oy.mu_Cd$Scientific_Name)
```
发现牡蛎、贻贝共有7个物种，我们把问题1细化到物种


### 可以作个图看看数据了  




- 作散点图  

```{r}
library(ggplot2)
ggplot(d_oy.mu_Cd, aes(Scientific_Name, Value))+
  geom_point()
```





###修改成对数坐标###



当数据之间差异很大时，可以考虑用对数坐标，使数据均匀分散开  

```{r}
ggplot(d_oy.mu_Cd, aes(Scientific_Name, Value))+
  geom_point()+
 scale_y_log10()
```




### 去掉只有2个数据点的物种


```{r}
d_Cd <- d_oy.mu_Cd %>% filter(Scientific_Name != "Crassostrea gigas")
ggplot(d_Cd, aes(Scientific_Name, Value))+
  geom_point()+
  scale_y_log10()+
  theme(axis.text.x = element_text(angle=20, hjust=1)) #x轴上名称太长，旋转20°以便显示
```





### 研究问题1：牡蛎、贻贝，谁的Cd浓度高？



用不同颜色区分牡蛎和贻贝  

```{r}
ggplot(d_Cd, aes(Scientific_Name, Value, color=Matrix))+
   geom_point()+
   scale_y_log10()+
   theme(axis.text.x = element_text(angle=20, hjust=1))
```



### 按中位值排序  



原先的顺序无规律，不便于传达信息  

```{r}
 ggplot(d_Cd, aes(reorder(Scientific_Name, -Value, median), Value, color=Matrix))+
  geom_point()+
  scale_y_log10()+
  theme(axis.text.x = element_text(angle=20, hjust=1))
```



### 按中位值排序  

- 用到了`reorder()`函数按照中位数降序排列，你可以`reorder()`看看这个函数的用法，思考：按照均值升序如何排列？

- 还有另外一种更容易理解的手动排序方法，即从图上观察高低顺序，然后按顺序排列。这种方法很常用。代码如下：  

```{r}
d_Cd$Scientific_Name <- factor(
  d_Cd$Scientific_Name,
  levels = c(
    "Mytilus species",
    "Crassostrea virginica",
    "Mytilus edulis",
    "Geukensia demissa",
    "Ostrea sandvicensis",
    "Crassostrea rhizophorae"))

```

### 修饰细节  
- 数据点较多时，可以用小提琴图展现数据的分布，用抖动点充分展现原始数据
- 颜色的使用考虑色盲读者，考虑黑白打印     

```{r}
library(ggbeeswarm) #作蜂群图需要
ggplot(d_Cd, aes(reorder(Scientific_Name, -Value, median), Value, color=Matrix))+
  theme_bw()+
 geom_violin(draw_quantiles = 0.5)+ #小提琴图
 #geom_beeswarm(cex = 0.4, shape = ".", size = 3, alpha = 0.5)+ #蜂群图
  geom_jitter(shape=".", width = 0.2)+
  scale_y_log10()+ 
 annotation_logticks(sides="l")+ #对数刻度
  labs(x=NULL,
       y=expression("Cd concentration ("*mu*g~g^"-1"*"dry wt.)"),
       color=NULL)+
  theme(axis.text.x=element_text(face="italic", angle=20, hjust=1))+ #x轴斜体，转角
  theme(legend.position=c(1,1),
        legend.justification = c(1,1),
        legend.background = element_blank(),
        legend.key = element_blank())+ #调整图例位置、背景
  theme(panel.grid.minor = element_blank())+ #去掉次要网格
 scale_color_viridis_d(begin=0, end=0.6) #颜色选择，色盲友好
```



问题1得到回答了吗？


###汇总：把数据整理和画图的全部操作串联
```{r}
d0 %>%
    select(Fiscal_Year, Matrix, Scientific_Name, Parameter, Value, Unit) %>%
    filter(Matrix %in% c("Oyster", "Mussel")) %>%
    filter(Parameter == "Cadmium") %>%  
    filter(Scientific_Name != "Crassostrea gigas") %>% 
   ggplot(aes(reorder(Scientific_Name, -Value, median), Value, color=Matrix))+ #注意这步，省略了data指定，默认使用上游输送来的数据
    theme_bw()+
    geom_violin(draw_quantiles = 0.5)+ #小提琴图
    #geom_beeswarm(cex = 0.4, shape = ".", size = 3, alpha = 0.5)+ #蜂群图
    scale_y_log10()+ 
    annotation_logticks(sides="l")+ #对数刻度
    labs(x=NULL,
         y=expression("Cd concentration ("*mu*g~g^"-1"*"dry wt.)"),
         color=NULL)+
    theme(axis.text.x=element_text(face="italic", angle=20, hjust=1))+ #x轴斜体，转角
    theme(legend.position=c(1,1),
          legend.justification = c(1,1),
          legend.background = element_blank(),
          legend.key = element_blank())+ #调整图例位置、背景
    theme(panel.grid.minor = element_blank())+ #去掉次要网格
    scale_color_viridis_d(begin=0, end=0.6) #颜色选择，色盲友好  
```



## 用`group_by`和`summarise`分组计算均值、标准差  

- 按物种名（`Scientific_Name`）分组，计算浓度（`Value`）的均值（`mean`）和标准差（`sd`）
```{r warning=FALSE}
d_Cd_mean <-  d_Cd %>%
  group_by(Scientific_Name) %>% #<<
  summarise(mean = mean(Value), sd = sd(Value)) #<<

```
--

- 查看计算结果 

```{r}
d_Cd_mean

```

- 以上结果可用于作图，也可用于表格



## 研究问题2：
### Zn浓度高的牡蛎，是否Cd浓度也高？  

- 再来观察数据
- `Sample_ID`可以作为样品配对的依据  

```{r}
names(d0)
```


### 整理数据

1. 选择这些列：`Sample_ID`, `Fiscal_Year`, `Matrix`, `Scientific_Name`, `Parameter`, `Value`, `Unit`  
1. 筛选出`Oyster`的数据  
1. 筛选出`Cadmium`和`Zinc`的数据  
1. 删去物种*`Crassostrea gigas`*的数据（只有两条数据，缺乏代表性）  

```{r}
d_oy_Cd.Zn <- d0 %>%
  select(Sample_ID,
         Fiscal_Year,
         Matrix,
         Scientific_Name,
         Parameter,
         Value,
         Unit) %>%
  filter(Matrix == "Oyster" &
      Parameter %in% c("Cadmium", "Zinc") &
      Scientific_Name != "Crassostrea gigas") 
```


### 查看整理好的数据  

- 有哪些列？
```{r}
names(d_oy_Cd.Zn)
```

- 测定了哪些污染物？
```{r}
unique(d_oy_Cd.Zn$Parameter)
```


### 把数据切分成`Cd`数据、`Zn`数据 

- 用`subset()`切出`Cd`的数据
```{r}
d_oy_Cd <- subset(d_oy_Cd.Zn, Parameter=="Cadmium")
dim(d_oy_Cd) # 1718条数据
```

- 用`subset()`切出`Zn`的数据
```{r}
d_oy_Zn <- subset(d_oy_Cd.Zn, Parameter=="Zinc")
dim(d_oy_Zn) # 也是1718条数据
```

<br>

两种金属的数据都是1718条，很可能是一一对应的。这需要一一核对两组数据的`Sample_ID`才能确定，那是很大的工作量。这种情况下，`join`系列函数就派上用场了。



### 运用`inner_join()`合并两套数据  

- 当两组数据的`Sample_ID`相同时，则合并在同一行  

```{r}
d_oy <-
  inner_join(d_oy_Cd,
             d_oy_Zn,
             by = "Sample_ID", 
             suffix = c(".Cd", ".Zn"))
```

- 查看一下数据, 还是1718列，1个也没丢失，说明两组数据确实一一对应
```{r}
dim(d_oy)  
names(d_oy)
```



### `join`系列函数  


- `inner_join()`  
return all rows from x where there are matching values in y, and all columns from x and y. If there are multiple matches between x and y, all combination of the matches are returned.    

- `left_join()`  
return all rows from x, and all columns from x and y. Rows in x with no match in y will have NA values in the new columns. If there are multiple matches between x and y, all combinations of the matches are returned.  

- `right_join()`  
return all rows from y, and all columns from x and y. Rows in y with no match in x will have NA values in the new columns. If there are multiple matches between x and y, all combinations of the matches are returned.  
<br>
- `full_join()`  
return all rows and all columns from both x and y. Where there are not matching values, returns NA for the one missing.  
<br>
阅读： https://dplyr.tidyverse.org/reference/join.html



### 作散点图初步了解数据


```{r}
ggplot(d_oy, aes(Value.Cd, Value.Zn))+
  geom_point()

```






### 使用双对数坐标  



```{r}
ggplot(d_oy, aes(Value.Cd, Value.Zn))+
  geom_point()+
 scale_x_log10()+
 scale_y_log10()

```

* 原始数据里有“0”值，取对数后产生负无穷大（-Inf）.作图时会产生警告信息，但不妨碍出图。在坐标轴上可以看到这些点，他们露出了一半。







### 按不同物种分面作图  




```{r}
ggplot(d_oy, aes(Value.Cd, Value.Zn))+
  geom_point()+
  scale_x_log10()+
  scale_y_log10()+
  facet_wrap(~Scientific_Name.Zn) # 用Scientific_Name.Cd也一样

```
- 大部分数据都是关于*Crassostrea virginica*这种牡蛎的  





### 添加拟合线，帮助判断趋势  


```{r}
ggplot(d_oy, aes(Value.Cd, Value.Zn))+
  geom_point()+
  scale_x_log10()+
  scale_y_log10()+
  facet_wrap(~Scientific_Name.Zn)+
  geom_smooth(method="lm")

```
- 大部分数据都是关于*Crassostrea virginica*这种牡蛎的  





### 美化一下 

```{r}

ggplot(d_oy, aes(Value.Cd, Value.Zn, color= Scientific_Name.Zn))+
    theme_bw()+
    geom_point(shape=16, size=1/3, alpha=0.5)+
    scale_x_log10()+
    scale_y_log10()+
    annotation_logticks(sides="bl")+
    facet_wrap(~Scientific_Name.Zn)+
    geom_smooth(method="lm", color="black")+
    labs(x=expression("Cd concentration ("*mu*g~g^"-1"*")"),
         y=expression("Zn concentration ("*mu*g~g^"-1"*")"))+
    guides(color="none")+
    theme(strip.text = element_text(face="italic"))+ #横幅上物种名用斜体
    scale_color_viridis_d(end=0.6)
    

```



### 成品



问题2得到回答了吗？



## 要点小结

函数 | 功能
-----------|-----------------
`fliter()`  | 根据其值筛选行
`select()`  | 根据其名筛选列
`arrange()` | 改变行的排序，从低到高排
`arrange(desc())`| … 从高到低排
`mutate()`  | 基于现有变量进行计算，增加新的变量（类比excel里的C1=A1*B1)
`summarize()`  | 计算统计量（如均值、方差、中位数）
`pivot_longer()` | 宽数据变长数据
`pivot_wider()` | 长数据变宽数据
`melt()` |宽数据变长数据
`left_join()` |合并数据，保留左侧全部的，右侧没有对应值的则填充NA
`inner_join()` |合并数据，保留共有的
...      | ....




## 要点小结

### "`%>%`"运算符  

- 读作pipe，可以翻译成管道（很形象）  
- pipe将多个操作串联起来，上一操作的结果成为下一操作的对象  
- 功能类似`ggplot`里的"`+`"号  



## 练习

1. 分析不同年份贻贝的Cu浓度，看看有何趋势？
1. 自己观察数据，提出问题，并通过数据分析去回答。





## 阅读：

1. Overview of dplyr
https://dplyr.tidyverse.org/index.html


1. Introduction to dplyr
https://dplyr.tidyverse.org/articles/dplyr.html

