# `lubridate`处理时间数据



 加载程序包
```{r message=F, warning=F}
library(tidyverse) #作图
library(readxl) #读取excel文件
library(lubridate) #处理时间数据
```

## 时间格式转化  

### 字符串转化为日期（`Date`）格式   


```{r}
a <- "20220318" # a是字符格式
class(a)
b <- ymd(a) #将a转化为日期格式
class(b)

# ymd，ydm，mdy，myd等系列函数，`?ymd`查看  
mdy("03/18/2022") 
```



**日期格式自由，均能正确转化**  
```{r}
ymd("2022/03/18")

x <- c(20090101, "2009-01-02", "2009 01 03", "2009-1-4", "2009-1, 5", "Created on 2009 1 6", "200901 !!! 07")
ymd(x)
```


### 字符串转化为日期（`Date`）格式  
以下两个函数对输入格式有较严格要求
```{r }
as.Date("2022-03-12")  # 分隔号-
as.Date("2022/12/03") #分隔号/

date("2022-03-18") # 分隔号-

date("2022/03/18") #分隔号/

```


### 字符串转化为日期-时间（`date-time`）格式

```{r}
ymd_hms("2011-06-05 12:00:00") #年月日 时分秒
ymd_hm("2011-06-05 12:23") #年月日 时分；秒自动设置为0
ymd_h("2011-06-05 12") #年月日 时；分秒自动设置为0
```




## 时间信息提取  
  


### 提取日期数据中的信息   


```{r}
today() #今天的日期 
x <- today() 

year(x) # 哪年？
month(x) #哪月？
day(x) #哪日？
```



```{r}
wday(x) #一个星期中的第几天？（默认星期天为第1天）
wday(x, week_start = 1) #一个星期中的第几天？以星期一为第1天
```


## 提取日期-时间数据中的信息  


```{r}
now() #现在时刻

Sys.time() #电脑系统的现在时刻
y <- now()
hour(y) #几时？
minute(y) #几分？

```


```{r}
second(y)  #几秒？
wday(y, week_start = 1, label = T ) #星期几？（文字表示）
yday(y) #一年中的第几天？
week(y) #一年中的第几个星期？
```



## 时区  

关于时区设置：`?locales`查询  
关于时区名称，查看维基百科：
https://en.wikipedia.org/wiki/List_of_tz_database_time_zones  

```{r}
Sys.timezone() #所在时区：亚洲/上海，即北京时间

OlsonNames() #查询所有时区名称，该数据库由David Olson创立
```



## 时区  

```{r}
ymd_hms(now(), tz = "PRC") #将时间信息的时区设置为中国
with_tz(now(), tz="Europe/Berlin") #查看其他时区对应的时间，例如柏林

```



## 时间计算  



```{r}
now() #现在时间 

end <- paste(today(), "23:59:59") #今天的最后1秒
class(end) #是字符串，不是时间格式
end <- ymd_hms(end) #转化为时间格式
#今天还剩下多少时间  
end - now() # 计算两点间的时间长度；有误，时区不同导致


```


```{r}
end <- ymd_hms(end, tz="PRC") #时区设置为中国
end - now() #计算两点间的时间长度；正确
difftime(end, now()) #另一种方法，计算两点间的时间长度

today()-ymd(19820704) #我出生多少天了

```

  
## 时间数据可视化  



### 厦门空气质量数据分析  

数据来源：https://quotsoft.net/air/   
已下载并整理出厦门2018-2021四年的空气质量数据（csv格式）。

**读取并查看数据：**   
```{r}
d2021 <- read.csv("data/xiamen air/xiamen_air_2021.csv") #读取2021年的数据
names(d2021) #包含PM2.5，PM10，NO2，SO2， O3， CO等污染物，以及日期、小时、AQI等信息
```



### 2021年厦门PM2.5逐日变化趋势  
```{r}
d2021 %>%
  mutate(date = ymd(date)) %>%  #将date转化为日期格式（原为字符格式）
  ggplot(aes(date, PM2.5)) +
  geom_point()+ #所有点，每个小时1个点
  stat_summary(geom="line", fun="mean", color="red") #日均值线
  

```

 
 
### 2021年厦门PM2.5逐日变化趋势：调整细节  

```{r}
d2021 %>%
  mutate(date = ymd(date)) %>% 
  ggplot(aes(date, PM2.5)) +
  theme_classic()+
  geom_point(size=0.3, alpha=0.7, color="grey")+
  stat_summary(geom="line", fun="mean", color="red2")+ 
 scale_x_date(date_labels = "%m/%d", breaks = "1 month")+ 
#x轴时间格式设置，格式设置更多选择，查看?strptime(见下下页)
  labs(x = "Date",
       y = ~PM[2.5]~'('*mu*g~m^'-3'*')',
       title = "Xiamen, 2021")

```



## `?strptime`查看日期时间格式 

以下摘录部分，替换进.red[`scale_x_date(date_labels = "%x")`]试试以下代码的效果：  

%b
Abbreviated month name in the current locale on this platform. (Also matches full name on input: in some locales there are no abbreviations of names.) .red[月份文字缩写]

%B
Full month name in the current locale. (Also matches abbreviated name on input.) .red[月份文字全称]

%d
Day of the month as decimal number (01–31).

%D
Date format such as %m/%d/%y: the C99 standard says it should be that exact format (but not all OSes comply). .red[MM/DD/YY格式]

%F
Equivalent to %Y-%m-%d (the ISO 8601 date format).

%m
Month as decimal number (01–12). .red[月份，两位数表示]

%x
Date. Locale-specific on output, "%y/%m/%d" on input.




查看`?strptime`页面信息或上一页节选信息，尝试各种格式   



```{r}
format(today(), format = "%Y-%B-%d")
format(today(), format = "%Y/%b/%d")
format(today(), format = "%x")
format(today(), format = "%F")
```

```{r}
format(today(), format = "%m-%d")
format(today(), format = "%D")
```


## 合并四年数据用于分析  

```{r}
d2018 <- read.csv("data/xiamen air/xiamen_air_2018.csv")
d2019 <- read.csv("data/xiamen air/xiamen_air_2019.csv")
d2020 <- read.csv("data/xiamen air/xiamen_air_2020.csv")
d2021 <- read.csv("data/xiamen air/xiamen_air_2021.csv")

d0 <- rbind(d2018, d2019, d2020, d2021)
dim(d0) #34330条数据；(4年应该有365.25*24*4 = 35064条，说明缺失几天数据）
```



### 了解合并数据的结构，尤其是数据类型  
```{r}
str(d0)
```


## 数据整理  
目前存在问题：（1）`date`还不是日期格式；（2）没有完整的日期时间列

```{r}
d <- d0 %>% 
  mutate(time_ymdh = ymd_h(paste(date, hour))) #用ymd_h生成“年月日时”列

sample(d$time_ymdh, 10) #随机选10个查看，确认已是时间格式
class(d$time_ymdh) #查看格式，确认是时间格式

```

POSIXct = Portable Operating System Interface for Unix calendar time


Portable Operating System Interface for Unix calendar time


## 缺哪天的数据？  
用数据可视化的方式，快速找出缺失数据的位置
```{r}

d %>% 
  mutate(year = year(time_ymdh), #生成年列
         month = month(time_ymdh), #生成月份列
         day = day(time_ymdh)) %>%  #生成日列
ggplot(aes(x = day, y = month, z = PM2.5))+
  geom_raster(alpha = 0.5,fill = "blue")+ #作栅格图，找到缺失格
  facet_wrap(~year)+
  scale_x_continuous(breaks = 1:31)+
  scale_y_continuous(breaks = 1:12)+
  theme(panel.grid.minor = element_blank())

```


缺2018年12月22-26日和2019年8月24日数据。  
可从其他渠道获取数据，将缺失数据补齐。我们暂且忽略缺失数据，继续分析。  




## 总体趋势：厦门AQI的4年趋势
```{r}
d %>% 
  ggplot(aes(time_ymdh, AQI))+ #time_ymdh是日期时间格式，可作为x变量
  geom_line()+
  geom_smooth(se=F) #去除置信区间阴影


```

总体稳定在50上下，能看到明显的季节波动，空气质量优的天数在增加，污染的天数明显减少。  
注：AQI = 0-50是优，51-100是良，101-150是轻度污染，151-200是中度污染，201-300是重度污染，300+是严重污染



## 总体趋势：一并查看6项指标  
```{r}
d %>% 
  select(time_ymdh, PM2.5, PM10, SO2, NO2, O3, CO) %>%  #选出6项指标
  pivot_longer(cols=2:7, names_to = "parameter", values_to = "value") %>%  #将宽表格转为长表格，要转的数据在2-7列
  ggplot(aes(time_ymdh, value))+
  geom_line()+
  facet_wrap(~parameter, scales="free_y")+
  geom_smooth(se=F)


```



（1）CO、NO2、PM10、PM2.5、SO2浓度总体下降，极端值频率降低；（2）O3总体稳定；（3）季节波动明显



## 细看季节趋势：PM2.5  
将4年数据分开看，计算每日PM2.5均值，查看PM2.5均值在一年中的逐日变化趋势。  

```{r}
d %>% 
  mutate(year = year(time_ymdh), #新增列：年份
         time_d = yday(time_ymdh)) %>% #新增列：一年中的第几天
  group_by(year, time_d) %>%  #按某年的某日分组
  summarise(mean = mean(PM2.5, na.rm = T)) %>%  #计算PM2.5均值，注意去除缺失值
  ggplot(aes(time_d, mean, color=factor(year)))+
  geom_line()+
  facet_wrap(~year)+
  geom_smooth(se=F)+
  guides(color="none") #去除多余的颜色图例


```



可以看到：PM2.5在冬春季节较高，夏秋季节较低，第200天左右（即7月份）达到最低值。    


尝试一下：把PM2.5换成其他参数


## 细看各个月份：各月份的PM2.5概率密度分布    
```{r}

d %>% 
  mutate(month=month(time_ymdh)) %>% 
  ggplot(aes(x=PM2.5))+
  theme_bw()+
  geom_density(aes(color=factor(month))) #概率密度图，颜色映射到月份

```


各月份有明显区别，但混在一起，较难分辨  



## 对比各月份与总体的PM2.5概率密度分布   

```{r}
label_month <- month.name # month.name是12个月份的名称，敲一下看看
names(label_month) <- as.character(1:12) #用于将1-12月修改为January-December

d %>% 
  mutate(month=month(time_ymdh)) %>% 
  ggplot(aes(x=PM2.5))+
  theme_bw()+
  facet_wrap(~month,labeller = labeller(month = label_month))+
  geom_density(data=d, fill="grey80", alpha=0.3)+ #所有月份的数据（d中不含month列，不会被分面）
  geom_density(fill="red", color="red", alpha=0.2)+ #单独各个月份的数据（含month列，会被分面）
  labs(x=~PM[2.5]~'('*mu*g~m^'-3'*')',
       y="Probability density")
       
```


## 对比各月份与总体的PM2.5概率密度分布  
PM2.5浓度概率密度分布：黑色是总体的分布，红色是各个月份的分布  
往右拖尾表示污染升高，可以看到6-8月PM2.5明显低于总体均值  



## 季节趋势：总览全部参数  
```{r}
d %>% 
  select(time_ymdh, PM2.5, PM10, SO2, NO2, O3, CO) %>% 
  mutate(year = year(time_ymdh),
         time_d = yday(time_ymdh)) %>% 
  pivot_longer(cols=2:7, names_to = "parameter", values_to = "value") %>% 
  ggplot(aes(time_d, value, color=factor(year)))+
  geom_line(alpha=0.4)+
  facet_grid(parameter~year, scales="free")+
  geom_smooth(se=F)+
  guides(color="none")

```


## 工作日-周末趋势：PM2.5   

```{r}
d %>% 
  mutate(weekday = wday(time_ymdh, week_start = 1),
         month=month(time_ymdh)) %>% 
  group_by(weekday) %>% 
  summarise(mean = mean(PM2.5, na.rm=T),
            sd=sd(PM2.5, na.rm=T)) %>% 
  ggplot(aes(weekday, mean))+
  geom_ribbon(aes(ymin=mean-sd, ymax=mean+sd), fill="grey70")+ #条带上下限分别是mean+-sd
  geom_line()+
  geom_point()+
  scale_x_continuous(breaks=1:7)

```


周末和工作日PM2.5没有明显区别，周五PM2.5可能略低  


## 昼夜趋势：臭氧  

```{r}
d %>% 
  select(time_ymdh, PM2.5, PM10, SO2, NO2, O3, CO) %>% 
  mutate(year = year(time_ymdh),
         time_d = yday(time_ymdh),
         time_h = hour(time_ymdh)) %>% 
  ggplot(aes(time_h, O3, group=time_d))+ #用group将每天的数据分组，每天单独画一条线
  geom_line(alpha=0.1, color="red2")+
  facet_wrap(~year)

```


## 昼夜趋势：臭氧  

臭氧浓度有明显的昼夜变化趋势，上午10点后上升，15点左右达到最高值。  


```{r}
#计算整体的各小时均值（不区分月份）
d_all <- d %>% 
 mutate(time_h = hour(time_ymdh)) %>% 
 group_by(time_h) %>% 
 summarise(mean= mean(O3, na.rm=T)) 


d %>% 
  mutate(year = year(time_ymdh),
         time_h = hour(time_ymdh),
         time_mt = month(time_ymdh)) %>% 
  group_by(time_mt, time_h) %>% #按月份计算各小时均值
  summarise(mean= mean(O3, na.rm=T)) %>% 
  ggplot(aes(time_h, mean))+
  geom_line(color="red2")+ #红线表示各月份的小时均值
  geom_line(data=d_all, aes(time_h, mean), inherit.aes=F, color="grey50")+ #灰线表示总体均值
  facet_wrap(~time_mt)


```


## 昼夜趋势：臭氧  
红线：各月份均值；灰线：总体均值  
各月份之间存在区别：例如1月份O3浓度低，峰值出现时间晚；6-7月份O3浓度低，峰值出现时间早；9-10月份O3浓度高，峰值出现时间与总体均值类似。  


---
## 要点小结  

操作                |函数
--------------------|---------------------
将字符转化为时间    |`ymd()`系列   
                    |`ymd_hms()`系列   
提取时间信息        |`year()`-年；`month()`-月；`day()`-日
                    |`hour()`-时；`minute()`-分；`second()`-秒
                    |第几天：`yday()`-年；`mday()`-月；`wday()`-星期
坐标轴时间格式设置  |`scale_x_date()`
                    |`scale_x_datetime()`


---
## 拓展阅读  

https://lubridate.tidyverse.org/

https://r4ds.had.co.nz/dates-and-times.html


